【裁判字號】    98,訴,520
【裁判日期】    991021
【裁判案由】    分割共有物
【裁判全文】
臺灣彰化地方法院民事判決  98年度訴字第520號
原      告  戊○
訴訟代理人  吳莉鴦 律師
複代理人    江銘栗律師
複代理人    張右人律師
被      告  丁○○
訴訟代理人  乙○○
被      告  丙○○
訴訟代理人  甲○○
上列當事人間請求分割共有物事件，本院於民國99年9月30日言
詞辯論終結，判決如下：
    主  文
原告與被告丁○○共有坐落彰化縣二林鎮○○段萬興小段100-13
3地號土地應予分割，其中如附圖編號１、面積427平方公尺土地
由被告丁○○取得；編號２、面積427平方公尺土地由原告取得
。
兩造共有坐落彰化縣二林鎮○○段萬興小段100-420地號土地應
予分割，其中如附圖編號３、面積317平方公尺土地（附圖誤載
為319平方公尺，應予更正）由原告取得；編號４、面積269平方
公尺土地由被告丁○○取得；編號５、面積48平方公尺土地由被
告丙○○取得。
被告丙○○應給付被告丁○○新臺幣21萬元。
訴訟費用由兩造按附表一、二應有部分比例負擔。
    事實及理由
一、原告之主張與聲明：坐落彰化縣二林鎮○○段萬興小段100-
    133地號土地為原告與被告丁○○共有；另相鄰同小段第100
    -420地號土地為兩造共有，應有部分各如附表一、二所示。
    兩造對前述土地未有不分割之約定，亦無因物之使用目的不
    能分割之情事，原告爰依民法第823條第1項「各共有人，除
    法令另有規定外，得隨時請求分割共有物。但因物之使用目
    的不能分割或契約訂有不分割之期限者，不在此限。」之規
    定聲明請求准予分割前述土地，並願以如附圖即彰化縣二林
    地政事務所，複丈日期民國99年4月6日之土地複丈成果圖（
    其中編號3，面積應更正為317平方公尺）所示方案分割。
二、被告方面亦均陳稱願以如附圖方式分割，且就依原應有部分
    比例換算可得之分割面積增減部分，為解決如附圖編號4部
    分，現狀為被告丙○○之建物佔用之問題，均同意由被告丙
    ○○補償給付被告丁○○新臺幣（下同）21萬元。
三、得心證之理由：前述土地為兩造共有，應有部分各如附表一
    、二所示，無不能分割，但未能協議分割等情事，為兩造所
    不爭執，並有土地登記謄本、地籍圖在卷可稽，自可信為真
    正，從而，本院自應准予分割。又前述土地上，第100-133
    地號土地有被告丁○○之子之建物二棟；第100-420地號土
    地上有被告丙○○之建物一角占用48平方公尺，餘為空地等
    情，已經本院會同地政事務所派員勘測明白，各製有勘驗筆
    錄、土地複丈成果圖在卷可參。本院審酌兩造均同意之如附
    圖方式分割，對前述建物之保存均不生影響，且被告亦對彼
    此分割後增減面積部分已達成願以21萬元合意解決之協議，
    故以如附圖方式分割即係公平、正當，爰予准許。
四、本件已經依法通知前述第100-420地號土地權利範圍18分之1
    之抵押權人台灣中小企業銀行股份有限公司（抵押債務人為
    被告丙○○）得參加訴訟，而未參加訴訟，依民法第824條
    之1第2項但書規定，其抵押權於本件分割後僅得存在於被告
    丙○○取得，即如附圖編號4之範圍內，於此敘明。
五、結論：原告之訴有理由，並依民事訴訟法第78條、第80條之
    1，第85條第1項，判決如主文。
中    華    民    國    99    年    10    月    21    日
                  民事第三庭    法  官  洪榮謙
以上正本係照原本作成。
如對判決上訴，應於判決送達後20日內向本院提出上訴狀。如委
任律師提起上訴者，應一併繳納上訴審裁判費。
中    華    民    國    99    年    10    月    21    日
                                書記官  蔡亦鈞
附表一：
              ┌──────────────────┐
              │ 坐落彰化縣二林鎮○○段萬興小段100- │
              │ 133地號、地目建、面積854平方公尺土 │
              │ 地                                 │
              ├────────┬─────────┤
              │ 共 有 人 姓 名 │  應  有  部  分  │
              ├────────┼─────────┤
              │   戊      ○   │      3分之1      │
              ├────────┼─────────┤
              │   戊      ○   │      6分之1      │
              ├────────┼─────────┤
              │   丁  ○  ○   │      2分之1      │
              └────────┴─────────┘
附表二：
              ┌──────────────────┐
              │ 坐落彰化縣二林鎮○○段萬興小段100- │
              │ 420地號、地目旱、面積634平方公尺土 │
              │ 地                                 │
              ├────────┬─────────┤
              │ 共 有 人 姓 名 │  應  有  部  分  │
              ├────────┼─────────┤
              │   戊      ○   │      3分之1      │
              ├────────┼─────────┤
              │   戊      ○   │      6分之1      │
              ├────────┼─────────┤
              │   丁  ○  ○   │      18分之8     │
              ├────────┼─────────┤
              │   丙  ○  ○   │      18分之1     │
              └────────┴─────────┘

司法院資訊處製作；財團法人民間司法改革基金會備份。
